臺灣高等法院刑事判決　　　　　　　　　　　　　九十一年度上易字第一八七八號
　　上　訴　人　臺灣桃園地方法院檢察署檢察官
　　被　　　告　丙 ○ ○
　　　　　　　　乙 ○ ○
右上訴人因被告妨害婚姻案件，不服臺灣桃園地方法院九十一年度易字第七八號，中
華民國九十一年四月九日第一審判決（起訴案號：臺灣桃園地方法院檢察署九十年度
偵字第一九四○六號），提起上訴，本院判決如左：
    主  文
原判決撤銷，發回臺灣桃園地方法院。
    理  由
一、本件公訴意旨略以：被告丙○○係告訴人甲○○之夫，為有配偶之人，被告乙○
    ○亦明知丙○○係有配偶之人，二人竟基於概括之犯意，自民國八十三年起，在
    桃園縣桃園市、平鎮市等處，連續多次發生通（相）姦行為，並育有一子一女，
    且同居一處迄今，因認渠二人各涉犯刑法第二百三十九條前段、後段之通姦、相
    姦罪嫌。
二、原審法院經審理結果，以告訴人甲○○早於八十八年間即知被告二人存有姦情，
    且無積極證據可證明被告二人於告訴人知悉後仍續暗通款曲迄今，因之，告訴人
    遲至九十年八月三十一日方具狀向台灣桃園地方法院檢察署提出告訴，顯已逾六
    個月之告訴期間，依刑事訴訟法第二百三十七條第一項、第三百零三條第三款之
    規定，而為不受理判決之諭知。
三、本案經本院審理結果：
    (一)按犯罪之被害人，得為告訴；告訴乃論之罪，其告訴應自得為告訴之人知悉犯
      人之時起，於六個月內為之，刑事訴訟法第二百三十二條、第二百三十七條第
      一項訂有明文。再按告訴乃論之罪，其犯罪行為有連續或繼續之狀態者，其六
      個月之告訴期間，應自得為告訴之人，知悉犯人最後一次行為或行為終了時起
      算，司法院大法官會議釋字第一○八號解釋著有明文。是以被告二人之通、相
      姦行為，如有多次連續之性質，則告訴權人告訴期間之始期計算，應依上開大
      法官會議解釋之意旨，當自知悉被告二人最後一次通、相姦行為或該行為終了
      時，起算六個月告訴期間，始為允當。
    (二)經查，告訴人甲○○於九十年八月三十一日以被告二人自八十三年間起即有通
      姦、相姦之事實，告訴人自九十年三月二日始知悉該情事而具狀向台灣桃園地
      方法院檢察署提出告訴，為告訴人所陳明在卷，而觀諸本案起訴書所載列之內
      容亦係以被告二人通、相姦之犯罪行為係自八十三年間起迄今為其起訴之犯罪
      時間，是以檢察官依其調查證據之結果認被告二人自八十三年間起之通、相姦
      行為有連續犯之情狀且其等通相姦之狀態仍繼續迄今，認自告訴人主張知悉被
      告等最後一次通、相姦之時即九十年三月二日起算，至告訴人於九十年八月三
      十一日具狀向公訴人提起本件之告訴之時，尚未逾該罪之告訴期間而為本件之
      起訴，其程序自已符合起訴之訴訟要件，揆此，法院自應就檢察官起訴之犯罪
      事實為調查，亦即被告二人究有無在檢察官起訴之犯罪時間內為指訴之犯罪行
      為，果如原審所指查無證據證明被告二人自八十八年之後仍有被訴之通、相姦
      之犯罪行為，此部分亦應為法院經調查後另為實體判決之層面，原審疏於詳查
      ，而逕以起訴之全部事實告訴權均逾期為不受理之判決，自有未合；檢察官以
      被告等通、相姦行為具有連續犯關係不服原審判決而提起上訴，為有理由，本
      院爰不經言詞辯論，逕將原審判決撤銷並發回原審法院更為調查審理。
四、據上論結，應依刑事訴訟法第三百六十九條第一項前段、第三百七十二條，判決
    如主文。
中      華      民      國    九十一    年      八      月    二十八    日
                              臺灣高等法院刑事第二十庭
                                  審判長法  官  葉  麗  霞
                                        法  官  范  清  銘
                                        法  官  段  景  榕
右正本證明與原本無異。
不得上訴。
                                        書記官  鐘  麗  芳
中      華      民      國    九十一    年      八      月     三十     日
